【裁判字號】    91,繼,952
【裁判日期】    920130
【裁判案由】    
【裁判全文】
臺灣板橋地方法院民事裁定  九十一年度繼字第九五二號
    聲  請  人  財政部臺灣省北區國稅局
    法定代理人  乙○○
    代  理  人  甲○○
右聲請人聲請對被繼承人丙○○選任遺產管理人事件，本院裁定如左：
    主      文
選任黃逢時（男、民國○○○年○月○○○日生、身分證統一編號：Ｚ000000
000號、籍設台北縣林口鄉○○○路○段三七四號四樓之二）為被繼承人丙○○（
男、民國○○年○月○○日生、身分證統一編號：Ｚ000000000號、生前籍
設台北縣林口鄉○○○路○段三七四號四樓之二）之遺產管理人。
程序費用由被繼承人丙○○之遺產負擔。
    理      由
一、按繼承開始時，繼承人之有無不明，而無親屬會議或親屬會議未於一個月內選定
    遺產管理人者，利害關係人或檢察官得聲請法院選任遺產管理人，並由法院依公
    示催告程序，定六個月以上之期限，公告繼承人，命其於期限內承認繼承；又被
    繼承人之所有繼承人均拋棄其繼承權者，亦準用關於無人承認繼承之規定，民法
    第一千一百七十七條、第一千一百七十八條第二項、第一千一百七十六條第六項
    定有明文。
二、本件聲請意旨略以：被繼承人丙○○（男、民國○○年○月○○日生、身分證統
    一編號：Ｚ000000000號、生前籍設台北縣林口鄉○○○路○段三七四
    號四樓之二）於九十年五月八日死亡，因其所有繼承人全部拋棄繼承，無法依民
    法第一千一百七十七條選定遺產管理人，為免因無人繼承遺產暨無遺產稅納稅義
    務人，致影響遺產之管理及遺產稅之徵收，爰依非訟事件法第七十九條第一項之
    規定，以利害關係人身分，聲請選任被繼承人之遺產管理人等語。
三、本件聲請人主張被繼承人丙○○於九十年五月八日死亡，其所有繼承人全部拋棄
    繼承，聲請人為遺產稅之徵收機關之事實，業據其提出丙○○之戶籍謄本、繼承
    系統表、本院民事庭准予拋棄繼承備查函文為證，復經本院依職權調取本院九十
    年度繼字第五三七號、第五五七號、第六０二號被繼承人丙○○之繼承人等拋棄
    繼承事件案卷核閱無訛，自堪信為真實。
四、從而，聲請人以遺產稅徵收機關之利害關係人身分聲請選任被繼承人丙○○之遺
    產管理人，核與首揭規定尚無不合。經核黃逢時為被繼承人丙○○之長子，有上
    開戶籍謄本、繼承系統表及本院九十年度繼字第五三七號拋棄繼承事件案卷可憑
    ，雖其已拋棄繼承，但對遺產遺債情況瞭解應較深，就被繼承人之財產管理較為
    方便，並就遺產管理人職務之遂行，有所助益，且其既已拋棄繼承，要不致有利
    害偏頗之虞，為保障債權人之利益及期程序之公正、公信起見，本院認以選任被
    繼承人之長子黃逢時為被繼承人丙○○之遺產管理人為適當。
五、又被繼承人丙○○之繼承人既均拋棄繼承，其遺產依民法第一千一百七十六條第
    六項準用關於無人承認繼承之規定，依同法第一千一百八十五條規定，於清償債
    權並交付遺贈物後，如有賸餘，應歸屬國庫。
六、至聲請人雖聲請選任財政部國有財產局為被繼承人丙○○之遺產管理人，惟按聲
    請法院選任遺產管理人，法院有裁量權，不受聲請人之拘束，可依職權選任適當
    之管理人。而選任遺產管理人須考慮其適切性，亦即除管理遺產須公平外，應以
    對遺產遺債情況瞭解較深者為優先選任。又先順序繼承人均拋棄其繼承權時，其
    次順序繼承人或第四順序之繼承人均拋棄其繼承權者，固準用關於無人承認繼承
    之規定，惟因此類拋棄繼承事件，多屬遺債大於遺產，形同破產，允宜儘量避免
    選任財政部國有財產局為遺產管理人，有司法院七十四年十月十五日（七四）院
    臺廳一字第０五七八六號函示可參。且繼承人與被繼承人關係密切，了解被繼承
    人之財產狀況，故仍應自被繼承人之繼承人或親屬中選任遺產管理人最為適宜。
    設若被繼承人之繼承人等親屬無任遺產管理人之意願，法院亦得依職權選任適當
    之人為遺產管理人。準此，本件既有被繼承人之長子黃逢時可任被繼承人之遺產
    管理人，自宜避免選任財政部國有財產局為遺產管理人，附予敘明。
七、依非訟事件法第八條第二項，民事訴訟法第七十八條，裁定如主文。
中      華      民      國      九十二    年      一      月     三十   日
                                      臺灣板橋地方法院家事法庭
~B法      官  郭光興
右為正本係照原本作成
如對本裁定抗告須於裁定送達後十日內向本院提出抗告狀
中      華      民      國      九十二    年      一      月     三十   日
~B法院書記官  尤秋菊


司法院資訊處製作；財團法人民間司法改革基金會備份。
